【裁判字號】    99,財管,20
【裁判日期】    990304
【裁判案由】    選任遺產管理人
【裁判全文】
臺灣板橋地方法院民事裁定              99年度財管字第20號
聲  請  人  丙○○
關  係  人  乙○○
上列聲請人聲請對被繼承人甲○選任遺產管理人事件，本院裁定
如下：
    主  文
選任乙○○（男、民國○○年○ 月○○日生、身分證統一編號：Ｚ000
000000號）為被繼承人甲○（男、民國○○年○ 月○○日生、身分證
統一編號：Ｚ000000000號、生前籍設臺北縣土城市○○街60號之
1 、民國98年4 月19日死亡）之遺產管理人。
准對被繼承人甲○大陸地區以外之繼承人為承認繼承之公示催告
。
聲請人應於收受本裁定之日起20日內，將本裁定登載於公報、新
聞紙或其他相類之傳播工具。
如有被繼承人甲○之大陸地區以外之繼承人，應自本公示催告最
後登載公報、新聞紙或其他相類之傳播工具之日起壹年內向本院
陳報承認繼承，如不於公示期限內申報承認繼承時，被繼承人之
遺產於大陸地區之繼承人依法繼承、清償債權並交付遺贈物後有
賸餘者歸屬國庫。
程序費用由被繼承人甲○之遺產負擔。
    理  由
一、按先順序繼承人均拋棄其繼承權時，由次順序之繼承人繼承
    ，其次順序繼承人有無不明或第4 順序之繼承人均拋棄其繼
    承權者，準用關於無人承認繼承之規定，民法第1176條第6
    項定有明文；又繼承開始時，繼承人有無不明，而無親屬會
    議或親屬會議未於民法第1177條所定1 個月內選定遺產管理
    人時，利害關係人得聲請法院選任遺產管理人，同法第1178
    條第2 項前段亦有明定。
二、本件聲請意旨略以：被繼承人甲○（男、民國12年7 月23日
    生、生前籍設臺北縣土城市○○街60號之1 、民國98年4 月
    19日死亡），生前積欠聲請人新臺幣400 萬元，惟被繼承人
    於民國98年4 月19日死亡，其第一、二、三順位繼承人均拋
    棄繼承柷，無第四順位繼承人，是否仍有應繼承之人不明，
    而其親屬會議並未於一個月內選定遺產管理人，無法對被繼
    承人之配偶趙維瑩主張剩餘財產差額分配請求權，致聲請人
    對上開遺產無法行使權利，為確保聲請人之權利，請求鈞院
    依法選任被繼承人之遺產管理人。又中正地政士事務所乙○
    ○地政士曾經臺灣桃園地方法院選任為遺產管理人，有能力
    及經驗勝任該一職務，為此，請求選任乙○○為被繼承人甲
    ○之遺產管理人等語。
三、經查，聲請人上開主張，業據其提出除戶戶籍謄本、本票影
    本、本院98年12月23日板院輔家科春君字第087173 號影本、
    各1 件為證，並經本院依職權調閱本院98年度司繼字第815
    號拋棄繼承卷宗查明無訛，自堪信為真實。
四、從而，聲請人以利害關係人身分聲請選任被繼承人甲○之遺
    產管理人，核與首揭規定尚無不合。經核乙○○職司地政事
    務，有台北市地政士開業執照影本為證，其地政士身分對於
    遺產管理事件應甚熟稔，並就遺產管理人職務之遂行，有所
    助益，且身為地政士，應會秉公辦理，要不致有利害偏頗之
    虞，為保障債權人之利益及期程序之公正、公信起見，又其
    曾經臺灣桃園地方法院選任為遺產管理人，此有臺灣桃園地
    方法院97年度財管字第39號民事裁定影本附卷可稽，其對該
    職務之執行應屬熟悉，是本院認以選任乙○○地政士為被繼
    承人甲○之遺產管理人為適當，並依法為限期承認繼承之公
    示催告。
五、又按民法第1185條規定，第1178條所定之期限屆滿，無繼承
    人承認繼承時，其遺產於清償債權，並交付遺贈物後，如有
    賸餘，歸屬國庫，附此敘明。
六、依非訟事件法第157 條，裁定如主文。
中    華    民    國    99    年     3    月     4    日
                  家事庭  法  官  林錫凱
以上正本證明與原本無異。
如不服本裁定應於送達後10日內向本院提出抗告狀。
中    華    民    國    99    年     3    月     4    日
                          書記官  王波君

司法院資訊處製作；財團法人民間司法改革基金會備份。
